臺灣雲林地方法院刑事判決　　　　　　　　　　　　　　九十三年度選訴字第五號
　　公　訴　人　臺灣雲林地方法院檢察署檢察官
　　被　　　告　丁○○
　　選任辯護人　蕭敦仁律師
　　被　　　告　乙○○
　　選任辯護人　林俊欽律師
　　被　　　告　丙○○
　　選任辯護人　許哲嘉律師
右列被告因違反總統副總統選舉罷免法等案件，經檢察官提起公訴（九十三年度偵字
第一三二八號、九十三年度選偵字第五號、第六號、第七號、第一三號、第一四號、
第一五號），公訴檢察官就被告所涉違反總統副總統選舉罷免法第八十六條第一項之
犯罪事實當庭減縮，被告於準備程序進行中就減縮後之被訴賭博事實為有罪之陳述，
由本院合議庭裁定以簡式審判程序審理，本院判決如左：
    主  文
丁○○共同連續意圖營利，聚眾賭博，處有期徒刑壹年拾月，併科罰金萬元，罰金
如易服勞役，以佰元折算壹日，緩刑肆年。扣案之電腦、列表機、計算機各貳台、
傳真機台、電話、錄音機各伍部、錄音帶貳拾塊、總統賭盤帳單壹張、職棒簽帳單
拾捌張、職棒應收付帳（帳總表）貳拾張、職棒賭博參考單貳拾伍紙均沒收。
乙○○共同連續意圖營利，聚眾賭博，處有期徒刑柒月，併科罰金壹萬元，罰金如易
服勞役，以佰元折算壹日，緩刑年。扣案之電腦、傳真機各壹台、帳簿壹本、簽
賭對象名冊、帳單各壹張、簽賭單柒拾壹紙均沒收。
丙○○連續意圖營利，聚眾賭博，處有期徒刑陸月，如易科罰金，以佰元折算壹日
，緩刑貳年。扣案之錄音機貳台、錄音帶陸塊、帳單貳拾張均沒收。
    事  實  及  理  由
壹、構成犯罪事實：
  一、丁○○意圖營利，且基於賭博之概括犯意聯絡，先後為左列犯行：
    (一)自民國九十二年三月間某日起至九十三年三月十七日止，提供其位於彰化縣員
      林鎮○○路○段三七八號九樓之Ｃ（約至九十三年三月十日止）及四三九號七
      樓之一住處之公眾得出入場所，作為不特定人簽賭職棒之賭博場所，連續聚集
      不特定賭客以打電話、傳真或親至上址簽選之方式，向丁○○下注簽選。其職
      棒簽賭方式，乃係以台灣及美國職業棒球當日賽程中，依比賽兩隊實力預先設
      定勝負差之分數，即俗稱讓分（亦即當日比賽若兩隊實力有高下之差別時，甲
      隊實力較強，勝分必須在若干分以上，簽賭甲隊者方能贏得賭金，若甲隊未能
      贏球或所贏得之分數未達該讓分之分數時，則簽賭乙隊之人贏得彩金），再由
      簽賭之人任選一隊下注，每注簽注賭資為新台幣（下同）二千元至一萬元不等
      ，賠率為一比一，若賭客簽中，可贏得下注金額的百分之九十五彩金，另由丁○○抽取百分之五手續費；若未簽中，則由丁○○贏得賭客所下注之全部賭資
      ，每日簽注金額達五十萬元至一百萬元。又丁○○為分散風險及擴大經營規模
      ，與同在雲林縣斗六市地區經營職棒簽賭之甲○○（另行判決）基於賭博之概
      括犯意聯絡，自九十二年三月間起至九十二年十月間止，與甲○○互為「調牌
      」（即該次受理簽注金額大者，將所無法負擔之簽注賭資轉給其他組頭承受，
      由該組頭自負盈虧），每星期一至二次，每次金額五萬元至十萬元不等。於經
      營職棒賭博期間，計獲利約七、八十萬元。
    (二)自九十二年十二月中旬某日起，於第十一任總統副總統競選期間，亦提供上開
      二處之公眾得出入場所，作為不特定人簽賭總統賭盤之場所，連續聚集不特定
      賭客以電話或親至上址下注之方式，向丁○○下注簽選。其賭博方式，乃由丁○○依報章媒體之報導，於不同日子設定浮動讓票之基準數，加以決定賠率，
      以第十一任總統副總統候選人連戰、宋楚瑜讓票第一號陳水扁、呂秀蓮四十萬
      、四十五萬、五十萬、五十五萬、六十萬、七十萬票不等之選舉結果，供賭客
      下注簽賭，每注簽注賭資為五千元至十五萬元不等，賠率為一比一，若賭客簽
      中，可贏得下注金額的百分之九十五彩金，另由丁○○抽取百分之五手續費；
      若未簽中，則由丁○○贏得賭客所下注之全部賭資，迄至九十三年三月十七日
      止，接受下注之賭盤金額已達三百多萬元。嗣經警於九十三年三月十七日十二
      時許持搜索票前往彰化縣員林鎮○○路○段四三九號七樓之一搜索時，扣得丁○○所有供經營賭博用之電腦、列表機、計算機各二台、傳真機三台、電話、
      錄音機各五部、錄音帶二十塊、總統賭盤帳單一張、職棒簽帳單十八張、職棒
      應收付帳（帳總表）二十三張、職棒賭博參考單二十五紙等物，而查悉上情。
  二、乙○○意圖營利，且基於賭博之概括犯意聯絡，先後為左列犯行：
    (一)自民國九十三年一月間某日起至九十三年三月十七日止，提供其位於雲林縣麥
      寮鄉三盛村三盛五三之一一號住處之公眾得出入場所，作為不特定人簽賭職棒
      、職籃之賭博場所，連續聚集不特定賭客以打電話、傳真或親至上址簽選之方
      式，向乙○○下注簽選。其職棒、職籃簽賭方式，乃係以美國職業棒球及職業
      籃球當日賽程中，依比賽兩隊實力預先設定勝負差之分數，即俗稱讓分，再由
      簽賭之人任選一隊下注，每注簽注賭資為一千元至五萬元不等，賠率為一比一
      ，若賭客簽中，可贏得下注金額的百分之九十五彩金，另由乙○○抽取百分之
      五手續費；若未簽中，則由乙○○贏得賭客所下注之全部賭資，每月簽注金額
      約達一百萬元。又乙○○為分散風險及擴大經營規模，與同在雲林縣斗六市地
      區經營職棒簽賭之甲○○（另行判決）基於賭博之概括犯意聯絡，自九十三年
      三月間起，與甲○○互為「調牌」（即該次受理簽注金額大者，將所無法負擔
      之簽注賭資轉給其他組頭承受，由該組頭自負盈虧）多次，並從轉至甲○○之
      賭資中抽取百分之一作為酬金。於經營職棒、職籃賭博期間，計獲利約四、五
      萬元。
    (二)自九十三年一月間某日起，於第十一任總統副總統競選期間，亦提供上開住處
      之公眾得出入場所，作為不特定人簽賭總統賭盤之場所，連續聚集不特定賭客
      以電話、傳真或親至上址下注之方式，向乙○○下注簽選。其賭博方式，乃由
      乙○○依報章媒體之報導，於不同日子設定浮動讓票之基準數，加以決定賠率
      ，以第十一任總統副總統候選人連戰、宋楚瑜讓票第一號陳水扁、呂秀蓮四十
      萬至六十五萬票不等之選舉結果，供賭客下注簽賭，每注簽注賭資為一萬元至
      三十五萬元不等，賠率為一比一，若賭客簽中，可贏得下注金額的百分之九十
      五彩金，另由乙○○抽取百分之五手續費；若未簽中，則由乙○○贏得賭客所
      下注之全部賭資，迄至九十三年三月十七日止，接受下注之賭盤金額已約達一
      百三十五萬元。嗣經警於九十三年三月十七日十二時三十分許持搜索票前往雲
      林縣麥寮鄉三盛村三盛五三之一一號搜索時，扣得乙○○所有供經營賭博用之
      電腦、傳真機各一台、帳簿一本、簽賭對象名冊、帳單各一張、簽賭單七十一
      紙等物，而查悉上情。
  三、丙○○意圖營利，且基於賭博之概括犯意聯絡，先後為左列犯行：
    (一)自民國九十三年二月間某日起至九十三年三月十七日止，提供其位於雲林縣台
      西鄉○○村○○路四九巷二號住處之公眾得出入場所，作為不特定人簽賭職棒
      之賭博場所，連續聚集不特定賭客以打電話或親至上址簽選之方式，向丙○○
      下注簽選。其職棒簽賭方式，乃係以台灣職業棒球當日賽程中，依比賽兩隊實
      力預先設定勝負差之分數，即俗稱讓分，再由簽賭之人任選一隊下注，每注簽
      注賭資為一千元至五萬元不等，賠率為一比一，若賭客簽中，可贏得下注金額
      的百分之九十五彩金，另由丙○○抽取百分之五手續費；若未簽中，則由丙○○贏得賭客所下注之全部賭資，總計至查獲時之簽注金額約達十九萬元。
    (二)自九十三年二月間某日起，於第十一任總統副總統競選期間，亦提供上開住處
      之公眾得出入場所，作為不特定人簽賭總統賭盤之場所，連續聚集不特定賭客
      以電話或親至上址下注之方式，向丙○○下注簽選。其賭博方式，乃由丙○○
      設定以第十一任總統副總統候選人連戰、宋楚瑜讓票第一號陳水扁、呂秀蓮二
      萬票之選舉結果，供賭客下注簽賭，未約定每注簽賭之最低金額，賠率為一比
      一，若賭客簽中，可贏得下注金額之一倍彩金；若未簽中，則由丙○○贏得賭
      客所下注之全部賭資，迄至九十三年三月十七日止，接受下注之賭盤金額已約
      達十二萬元。嗣經警於九十三年三月十七日十二時四十分許持搜索票前往雲林
      縣台西鄉○○村○○路四九巷二號搜索時，扣得丙○○所有供經營賭博用之錄
      音機二台、錄音帶六塊、帳單二十三張等物，而查悉上情。
貳、認定犯罪事實所根據的證據及理由：
  一、被告丁○○部分：
    (一)被告丁○○於警訊、偵查及本院審理時坦白承認。
    (二)通信監察譯文摘要報告一冊查獲現場照片六幀。
    (三)扣案之電腦、列表機、計算機各二台、傳真機三台、電話、錄音機各五部、錄
      音帶二十塊、總統賭盤帳單一張、職棒簽帳單十八張、職棒應收付帳（帳總表
      ）二十三張、職棒賭博參考單二十五紙。
  二、被告乙○○部分：
    (一)被告乙○○於警訊、偵查及本院審理時坦白承認。
    (二)通信監察譯文摘要報告一冊、查獲現場照片七幀。
    (三)扣案之電腦、傳真機各一台、帳簿一本、簽賭對象名冊、帳單各一張、簽賭單
      七十一紙。
  三、被告丙○○部分：
    (一)被告丙○○於警訊、偵查及本院審理時坦白承認。
    (二)丁金寶於警訊時所為之證述。
    (三)通信監察譯文摘要報告一冊查獲現場照片十幀。
    (四)扣案之錄音機二台、錄音帶六塊、帳單二十三張。
、論罪科刑之理由：
  一、被告丁○○部分：
    (一)按刑法第二百六十八條規定之「供給賭博場所」，係指提供特定處所供人從事
      賭博行為而言；所稱「聚眾賭博」，係指聚集不特定人參與賭博之行為，且縱
      未於現實上同時糾集多數人於同一處所，而係聚集眾人之財物進行賭博者，例
      如組頭以電話或傳真之方式供人簽賭之行為，亦屬之。基此，被告丁○○基於
      營利之意圖，提供其住處供不特定人以打電話或傳真之方式簽賭職棒或總統選
      舉賭盤之行為，自與刑法第二百六十八條之意圖營利供給賭博場所罪及意圖營
      利聚眾賭博罪之構成要件均屬該當。次按刑法第二百六十六條第一項前段之罪
      ，係以在公共場所或公眾得出入之場所賭博為要件。查本件被告丁○○提供不
      特定多數人簽賭職棒或總統選舉賭盤之處所，雖均係其住處，此業據被告供陳
      明確，惟因不特定多數人均可自由出入簽賭，應認該等住所實際均已成為公眾
      得出入之場所。從而，被告與賭客對賭之賭博行為，既在公眾得出入之場所為
      之，核被告所為，自亦該當刑法第二百六十六條第一項前段之普通賭博罪。故
      核被告所為，係犯刑法第二百六十八條前段之圖利供給賭博場所罪、同條後段
      之圖利聚眾賭博罪及同法第二百六十六條第一項前段之普通賭博罪。被告在同
      一場比賽前或總統副總統選舉開票前之多次接受簽賭之接續行為，均係當次在
      公眾得出入之場所賭博財物、意圖營利供給賭博場所及意圖營利聚眾賭博犯行
      之一部行為，為接續犯。被告與甲○○間「調牌」而為賭博（含在公眾得出入
      之場所賭博財物、意圖營利供給賭博場所及意圖營利聚眾賭博）之行為，有犯
      意之聯絡及行為之分擔，為共同正犯。被告先後多次之在公眾得出入之場所賭
      博財物、意圖營利供給賭博場所及意圖營利聚眾賭博等犯行，均時間緊接，分
      別觸犯構成要件相同之罪名，各係基於概括犯意為之，應各別依連續犯規定論
      以一罪，並均依法加重其刑。又被告所為在公眾得出入之場所賭博財物、意圖
      營利供給賭博場所及意圖營利聚眾賭博之犯行，均係基於一個賭博犯意之決定
      ，以達成同一犯罪之各個舉動，屬於法律概念之一行為。是被告係以一行為同
      時觸犯普通賭博罪、意圖營利供給賭博場所罪及意圖營利聚眾賭博罪等三罪名
      ，為想像競合犯，依刑法第五十五條規定，應從情節較重之意圖營利，聚眾賭
      博罪處斷。再者，起訴檢察官雖認定被告經營總統選舉賭盤之犯行，另涉犯總
      統副總統選舉罷免法第八十六條第一項對於有投票權之人，交付不正利益，而
      約其為一定之行使投票權罪，且與前開三罪間有想像競合之裁判上一罪關係，
      而加以起訴，惟經公訴檢察官當庭減縮此部份之犯罪事實，本院自當依減縮後
      之犯罪事實加以審理，併此敘明。
    (二)本院審酌被告前無犯罪前案紀錄，有卷附之臺灣高等法院被告全國前案紀錄表
      可憑，素行良好；惟竟貪圖不法利益，經營賭盤供人賭博，期間長達約一年，
      每日流動賭資高達五十萬元至一百萬元不等，規模不可謂不小，足以助長社會
      僥倖心理，影響正常之經濟活動，期間並獲利約七、八十萬元；然念其父母均
      罹有關節疾患，同居之祖父、母年事均高（有卷附診斷證明書二紙、戶籍謄本
      一份可考），經濟負擔不輕，犯後亦能坦承犯行，態度良好，以及學歷為高職
      畢業，目前從事技工工作（有在職證明書一紙可證）等一切情狀，量處如主文
      所示之刑，並就罰金刑部分諭知易服勞役之折算標準。又本件被告前未曾受有
      期徒刑以上刑之宣告，有前開台灣高等法院被告全國前案紀錄表附卷可稽，其
      因一時失慮，觸犯刑責，經此偵審程序，諒已知所警惕而無再犯之虞，本院認
      以暫不執行宣告之刑為適當，爰諭知緩刑四年，以啟自新。
    (三)扣案之電腦、列表機、計算機各二台、傳真機三台、電話、錄音機各五部、錄
      音帶二十塊、總統賭盤帳單一張、職棒簽帳單十八張、職棒應收付帳（帳總表
      ）二十三張、職棒賭博參考單二十五紙均為被告所有供其犯罪所用之物，業據
      被告供述在卷，爰依刑法第三十八條第一項第二款規定宣告沒收。
  二、被告乙○○部分：
    (一)核被告所為，係犯刑法第二百六十八條前段之圖利供給賭博場所罪、同條後段
      之圖利聚眾賭博罪及同法第二百六十六條第一項前段之普通賭博罪。被告在同
      一場比賽前或總統副總統選舉開票前之多次接受簽賭之接續行為，均係當次在
      公眾得出入之場所賭博財物、意圖營利供給賭博場所及意圖營利聚眾賭博犯行
      之一部行為，為接續犯。被告與甲○○間「調牌」而為賭博（含在公眾得出入
      之場所賭博財物、意圖營利供給賭博場所及意圖營利聚眾賭博）之行為，有犯
      意之聯絡及行為之分擔，為共同正犯。被告先後多次之在公眾得出入之場所賭
      博財物、意圖營利供給賭博場所及意圖營利聚眾賭博等犯行，均時間緊接，分
      別觸犯構成要件相同之罪名，各係基於概括犯意為之，應各別依連續犯規定論
      以一罪，並均依法加重其刑。又被告所為在公眾得出入之場所賭博財物、意圖
      營利供給賭博場所及意圖營利聚眾賭博之犯行，均係基於一個賭博犯意之決定
      ，以達成同一犯罪之各個舉動，屬於法律概念之一行為。是被告係以一行為同
      時觸犯普通賭博罪、意圖營利供給賭博場所罪及意圖營利聚眾賭博罪等三罪名
      ，為想像競合犯，依刑法第五十五條規定，應從情節較重之意圖營利，聚眾賭
      博罪處斷。再者，起訴檢察官雖認定被告經營總統選舉賭盤之犯行，另涉犯總
      統副總統選舉罷免法第八十六條第一項對於有投票權之人，交付不正利益，而
      約其為一定之行使投票權罪，且與前開三罪間有想像競合之裁判上一罪關係，
      而加以起訴，惟經公訴檢察官當庭減縮此部份之犯罪事實，本院自當依減縮後
      之犯罪事實加以審理，併此敘明。
    (二)本院審酌被告前無犯罪前案紀錄，有卷附之臺灣高等法院被告全國前案紀錄表
      可憑，素行良好；惟竟貪圖不法利益，經營賭盤供人賭博，助長社會僥倖心理
      ；然其經營規模不大，獲利亦不高，犯後並能坦承犯行，態度良好，以及學歷
      為專科畢業，目前在六輕工作，月入約四、五萬元等一切情狀，量處如主文所
      示之刑，並就罰金刑部分諭知易服勞役之折算標準。又本件被告前未曾受有期
      徒刑以上刑之宣告，有前開台灣高等法院被告全國前案紀錄表附卷可稽，其因
      一時失慮，觸犯刑責，經此偵審程序，諒已知所警惕而無再犯之虞，本院認以
      暫不執行宣告之刑為適當，爰諭知緩刑三年，以啟自新。
    (三)扣案之電腦、傳真機各一台、帳簿一本、簽賭對象名冊、帳單各一張、簽賭單
      七十一紙均為被告所有供其犯罪所用之物，業據被告供述在卷，爰依刑法第三
      十八條第一項第二款規定宣告沒收。
  三、被告丙○○部分：
    (一)核被告所為，係犯刑法第二百六十八條前段之圖利供給賭博場所罪、同條後段
      之圖利聚眾賭博罪及同法第二百六十六條第一項前段之普通賭博罪。被告在同
      一場比賽前或總統副總統選舉開票前之多次接受簽賭之接續行為，均係當次在
      公眾得出入之場所賭博財物、意圖營利供給賭博場所及意圖營利聚眾賭博犯行
      之一部行為，為接續犯。被告先後多次之在公眾得出入之場所賭博財物、意圖
      營利供給賭博場所及意圖營利聚眾賭博等犯行，均時間緊接，分別觸犯構成要
      件相同之罪名，各係基於概括犯意為之，應各別依連續犯規定論以一罪，並均
      依法加重其刑。又被告所為在公眾得出入之場所賭博財物、意圖營利供給賭博
      場所及意圖營利聚眾賭博之犯行，均係基於一個賭博犯意之決定，以達成同一
      犯罪之各個舉動，屬於法律概念之一行為。是被告係以一行為同時觸犯普通賭
      博罪、意圖營利供給賭博場所罪及意圖營利聚眾賭博罪等三罪名，為想像競合
      犯，依刑法第五十五條規定，應從情節較重之意圖營利，聚眾賭博罪處斷。再
      者，起訴檢察官雖認定被告經營總統選舉賭盤之犯行，另涉犯總統副總統選舉
      罷免法第八十六條第一項對於有投票權之人，交付不正利益，而約其為一定之
      行使投票權罪，且與前開三罪間有想像競合之裁判上一罪關係，而加以起訴，
      惟經公訴檢察官當庭減縮此部份之犯罪事實，本院自當依減縮後之犯罪事實加
      以審理，併此敘明。
    (二)本院審酌被告前無犯罪前案紀錄，有卷附之臺灣高等法院被告全國前案紀錄表
      可憑，素行良好；惟竟貪圖不法利益，經營賭盤供人賭博，助長社會僥倖心理
      ；然其經營規模不大，期間並未獲利，犯後並能坦承犯行，態度良好，以及學
      歷僅國中畢業，目前從事漁塭事業等一切情狀，量處如主文所示之刑，並諭科
  易科罰金之折算標準。又本件被告前未曾受有期徒刑以上刑之宣告，有前開台
      灣高等法院被告全國前案紀錄表附卷可稽，其因一時失慮，觸犯刑責，經此偵
      審程序，諒已知所警惕而無再犯之虞，本院認以暫不執行宣告之刑為適當，爰
      諭知緩刑二年，以啟自新。
    (三)扣案之錄音機二台、錄音帶六塊、帳單二十三張均為被告所有供其犯罪所用之
      物，業據被告供述在卷，爰依刑法第三十八條第一項第二款規定宣告沒收。
肆、適用法律依據：
  (一)刑事訴訟法第二百七十三條之一、第二百九十九條第一項前段。
  (二)刑法第二十八條、第五十六條、第二百六十六條第一項前段、第二百六十八條前
    段、後段、第五十五條、第四十一條第一項前段、第四十二條第二項、第七十四
    條第一款、第三十八條第一項第二款。
  (三)罰金罰鍰提高標準條例第一條前段、第二條。
本案經檢察官戊○○到庭執行職務。
中      華     民     國     九十三年      十      月    二十九    日
                                    臺灣雲林地方法院刑事第五庭
                                        法  官  李明益
右正本證明與原本無異。
如不服本判決，應於判決送達後十日內向本院提出上訴狀( 應附繕本 )。
                                        書記官  莊正彬
中      華     民     國     九十三     年      十      月    二十九    日
附錄法條
中華民國刑法第二百六十六條
 (普通賭博罪與沒收物)
在公共場所或公眾得出入之場所賭博財物者，處一千元以下罰金。但以供
人暫時娛樂之物為賭者，不在此限。
當場賭博之器具與在賭檯或兌換籌碼處之財物，不問屬於犯人與否，沒收
之。
中華民國刑法第二百六十八條
 (圖利供給賭場或聚眾賭博罪)
意圖營利，供給賭博場所或聚眾賭博者，處三年以下有期徒刑，得併科三
千元以下罰金。
